【裁判字號】    98,台上,353
【裁判日期】    980121
【裁判案由】    違反毒品危害防制條例
【裁判全文】
最高法院刑事判決              九十八年度台上字第三五三號
上  訴  人  甲○○
上列上訴人因違反毒品危害防制條例案件，不服台灣高等法院台
中分院中華民國九十七年九月十六日第二審更審判決（九十七年
度上重更(一)字第四二號，起訴案號：台灣彰化地方法院檢察署九
十四年度偵字第三一八九、七六四四、八五四六號），提起上訴
，本院判決如下：
    主  文
上訴駁回。
    理  由
按刑事訴訟法第三百七十七條規定，上訴於第三審法院，非以判
決違背法令為理由，不得為之。是提起第三審上訴，應以原判決
違背法令為理由，係屬法定要件。如果上訴理由書狀並未依據卷
內訴訟資料，具體指摘原判決不適用何種法則或如何適用不當，
或所指摘原判決違法情事，顯與法律規定得為第三審上訴理由之
違法情形，不相適合時，均應認其上訴為違背法律上之程式，予
以駁回。本件原判決撤銷第一審關於上訴人甲○○販賣第一級、
第二級毒品部分之科刑判決，改判論上訴人以共同連續販賣第一
級毒品，累犯罪，處有期徒刑拾伍年，褫奪公權柒年；並為其他
相關從刑之宣告。係依憑證人吳進漢、張鈺苹、蔡文華、劉健勝
、張宜翔、周樹旺、陳中華、黃義弦等人證陳：渠等分別向上訴
人及黃金山（業經判決確定）購買第一級毒品海洛因、第二級毒
品甲基安非他命之經過情形綦詳；證人王佩治證述：黃義弦向黃
金山購買甲基安非他命等語，並有通訊監察譯文及通聯紀錄等在
卷可稽，復有經警先後於民國九十四年四月二十一日二十一時十
五分許，在彰化縣員林鎮○○路○段四二一巷二十三弄三十七號
前查獲如原判決（下同）附表三所示之物品；於九十四年九月二
十二日二十時，在彰化縣大村鄉村○村○○路○段一七七號伊都
汽車旅館一一五號房內查獲如附表四所示之物品；於九十四年九
月二十二日二十時十分許，在彰化縣大村鄉村○村○○路○段一
八七巷十三號上訴人居所及其所駕駛之牌照號碼三０八九－HV號
自用小客車內，查獲如附表五所示之物品，扣案可證，並有卷附
彰化縣警察局田中分局扣押筆錄、扣押物品清單，及彰化縣警察
局員林分局搜索扣押筆錄、扣押物品清單、查獲現場暨實物照片
可稽。而查獲扣案之海洛因及甲基安非他命，經鑑驗確為第一級
毒品海洛因及第二級毒品甲基安非他命，有法務部調查局九十四
年六月四日調科壹字第一四００一一六六一號、九十四年十二月
十四日調科壹字第一四００一二二九一號、第00000000
0號鑑定通知書、九十六年十二月四日調科壹字第０九六００五
二七九六０號鑑定書、憲兵司令部刑事鑑識中心九十四年七月十
五日（九四）安鑑字第０一五八六號鑑驗通知書在卷可稽等證據
資料，而為論斷，已敘明其所憑之證據及得心證之理由。而以上
訴人否認有何販賣毒品犯行，辯稱：伊未曾販賣毒品，不知何以
各該證人指證伊販賣，關於張鈺苹、張宜翔二人買賣毒品，係渠
等與黃金山之間的事，與伊無關等語，為卸責之詞；證人吳進漢
、劉健勝、周樹旺、陳中華於審理中翻異前詞，改稱：未向上訴
人購買毒品云云，為迴護之詞，不足資為有利於上訴人之認定。
已依憑調查所得之證據，在理由內詳加指駁；並說明：上開證人
於警詢、偵訊之陳述，及本件通信監聽所得之證據資料，得為證
據之理由。從形式上觀察，原判決並無足生影響判決結果之違背
法令情形存在。上訴意旨略稱：（一）張鈺苹於第一審證稱：沒
有向上訴人購買毒品等語，原判決竟認其於第一審所證與警詢、
偵查中相符，顯然與卷證不符。且其為不利於上訴人之陳述，互
相矛盾，並與事實不符，原判決採為證據，自屬違法。（二）證
人蔡文華、周樹旺、劉健勝、吳進漢、陳中華所供，關於向上訴
人購買毒品之情形，均前後不符，且陳中華所陳，係出於挾怨，
原判決採其陳述資為認定上訴人犯罪之證據，自屬理由矛盾。（
三）原判決以門號0000000000號行動電話與0000
000000號行動電話間之通訊監察譯文，有：「Ａ：有什麼
好說的，抓到人先給他斷一條腿或一隻腳讓他住院再說」、「Ｄ
：好，我會處理」之對話，資為不利於上訴人之認定，然該00
00000000號電話與上訴人無關，自不能以此作為不利於
上訴人之證據。（四）上訴人於原審聲請調查播放第一審九十五
年五月五日審理期日之錄音；又九十四年四月二十一日並未查獲
有電子磅秤，上訴人於原審請求調閱查獲當日之照片放大調查，
原審未予調查，亦未說明理由，有調查未盡之違背法令。（五）
原審九十七年八月七日庭訊，並未有辯護人到庭為上訴人辯護，
有礙上訴人之防禦權，其判決當然違背法令等語。惟查：（一）
證據之取捨、證據證明力之判斷，及事實有無之認定，為事實審
法院之職權，苟其取捨判斷與認定，並不違背論理法則及經驗法
則，即不容任意指為違法。又證人之陳述部分前後不符，究竟何
者為可採，法院仍得本其自由心證予以斟酌，非謂一有不符或矛
盾，即應認其全部均為不可採信。本件證人吳進漢、張鈺苹、周
樹旺、陳中華、蔡文華、黃義弦所為之先後證述，就購買毒品之
枝節事項，雖未盡一致，惟不影響其就主要事實之證述所具憑信
性。原判決已詳敘其證據取捨判斷及事實認定之理由，核與證據
法則無違。而原判決採信同一證人之部分證言時，當然排除其他
部分之證詞，縱未於判決理由內說明捨棄他部分證言之理由，仍
於判決本旨不生影響，此與判決理由不備之情形迥異。證人張鈺
苹於第一審九十五年五月五日審理期日到庭接受交互詰問之初，
雖稱：未向上訴人購買毒品云云；然嗣即改稱：打電話都是黃金
山接，與黃金山約定交易地點，黑牛就是黃金山，上訴人有接過
電話，上訴人接電話有問價錢及毒品的事情，伊買時有問「查埔
」（台語，即男生）錢多少，「查某」（台語，即女生）四分之
一多少。跟上訴人問價錢就是要跟她買。沒有說請她幫忙買。我
們很少在約定地點交談。海洛因要四分之一，有時候多少錢買多
少東西，有時候要多少錢，量多少，回去並沒有過磅等語（見第
一審卷第一宗第一三七至一四四頁）。原判決因認其證述與警詢
、偵訊中所陳相符，當然排除其前所謂：未向上訴人購賣毒品之
證詞，並無與卷內證據資料不符之情形。上訴意旨將證人前後證
言割裂論證，斤斤於證言之細節之小異，據以指摘原判決違法，
難謂為合法之第三審上訴理由。又原判決採門號0000000
000號與門號0000000000號行動電話間之通訊監察
譯文，資為不利於上訴人之論據。就該0000000000號
行動電話，係由上訴人與黃金山共同使用，已據原判決於理由內
詳予說明（原判決第十七頁第九行以下）。上訴意旨稱該通電話
與其無關云云，自非依卷內資料所為之具體指摘。（二）所謂依
法應於審判期日調查之證據，係指與待證事實有重要關係，在客
觀上顯有調查必要性之證據而言，故其範圍並非漫無限制，必其
證據與判斷待證事實之有無，具有關連性，得據以推翻原判決所
確認之事實，而為不同之認定，始足當之。若僅係枝節性問題，
或所證明之事項已臻明瞭，自均欠缺其調查之必要性。又有罪判
決所用以證明同一事實內容之證據，如有二種以上，而其中一種
之證據縱有違證據法則，或其內容及證明力尚有疑義，然如除去
該部分，綜合案內其他證據，仍應為同一事實之認定者，則原審
對該證據未進一步究明其內容之真實性，此項程序上之違誤並不
影響於判決結果，即不得指有調查職責未盡及判決理由不備或矛
盾之違法。原判決依憑前開證據，認上訴人與黃金山共同連續販
賣毒品之事實，已臻明確。而上訴人於九十四年四月二十一日經
警查獲時，並查扣電子磅秤一個，有卷內扣押物品目錄表及扣押
物品清單可稽（九十四年度偵字第三一八九號卷第五十三、六十
頁），原判決亦於理由內就上訴人否認該電子磅秤為其所有一節
，予以指駁（原判決第十八頁倒數第七行以下）；至原判決於理
由內說明上訴人於九十五年五月五日第一審審理時已供承：證人
張鈺苹常常向我拿（毒品），我給她毒品，我要朋友跟她說要她
補貼一點，她可能誤會了等語，資為其論述理由之一。然查原判
決認定上訴人有本件之犯行，並非專以上訴人之上開供述，為主
要證據，縱除去其上開供陳，綜合案內其他所有之證據資料，仍
應為同一事實之認定，並不影響於原判決之主旨。從而原審未就
上訴人上開部分之爭執，調閱照片及播放錄音內容予以調查，亦
未說明不予調查之理由，雖稍有瑕疵，按之刑事訴訟法第三百八
十條規定，仍不得執為上訴第三審之合法理由。（三）原審於九
十七年八月七日行準備程序前，已依法通知辯護人到場，有送達
證書在卷可稽（原審卷第七十一頁），雖辯護人未依通知到場，
然嗣於原審九十七年九月二日審判期日，辯護人已到庭依法為上
訴人辯護，有審判筆錄在卷可考（原審卷第一一五頁以下），即
無礙於上訴人之防禦權，上訴意旨執此妄言原判決違法，自非適
法之第三審上訴理由。其餘上訴意旨，則置原判決所為明白論斷
於不顧，或仍持已為原判決指駁之陳詞再事爭辯，或對於事實審
法院取捨證據與自由判斷證據證明力之職權行使，徒以自己之說
詞，斤斤置辯，任意指摘，並為單純事實上之爭執，難認已符合
首揭法定之第三審上訴要件。其上訴違背法律上之程式，應予駁
回。
據上論結，應依刑事訴訟法第三百九十五條前段，判決如主文。
中    華    民    國  九十八  年    一    月  二十一  日
                      最高法院刑事第三庭
                          審判長法官  林  增  福
                                法官  張  清  埤
                                法官  蔡  國  在
                                法官  呂  丹  玉
                                法官  段  景  榕
      本件正本證明與原本無異
                                      書  記  官
中    華    民    國  九十八  年    一    月  二十三  日
                                                      K


司法院資訊處製作；財團法人民間司法改革基金會備份。
